臺灣高雄地方法院民事裁定
110年度消債清字第220號
聲  請  人  林靖峰  
0000000000000000

上列當事人因消費者債務清理事件聲請清算，本院裁定如下：
    主  文
聲請人林靖峰自中華民國一一一年四月七日下午四時起開始清算
程序。
命司法事務官進行本件清算程序。
    理  由
一、聲請意旨略以：伊無力清償債務，曾依消費者債務清理條例
    向高雄市三民區調解委員會聲請調解但不成立，伊又未經法
    院裁定開始清算程序或宣告破產，爰聲請更生等語。
二、按債務人不能清償債務或有不能清償之虞者，得依本條例所
    定更生或清算程序，清理其債務；債務人對於金融機構負債
    務者，在聲請更生或清算前，應向最大債權金融機構請求協
    商債務清償方案，或向其住、居所地之法院或鄉、鎮、市、
    區調解委員會聲請債務清理之調解；自債務人提出協商請求
    之翌日起逾30日不開始協商，或自開始協商之翌日起逾90日
    協商不成立，債務人得逕向法院聲請更生或清算；債務人於
    法院裁定開始更生程序或許可和解或宣告破產前，得向法院
    聲請清算；法院開始清算程序之裁定，應載明其年、月、日
    、時，並即時發生效力；法院裁定開始更生或清算程序後，
    得命司法事務官進行更生或清算程序；必要時，得選任律師
    、會計師或其他適當之自然人或法人1人為監督人或管理人
    ，消費者債務清理條例（下稱消債條例）第3條、第151條第
    1項、第153條、第80條前段、第83條第1項、第16條第1項分
    別定有明文。
三、經查：
　㈠聲請人前向高雄市三民區調解委員會聲請前置調解，經高雄
    市三民區調解委員會受理，於109年12月10日調解不成立，
    聲請人所述，業經本院核閱高雄市三民區公所調解不成立證
    明書【見本院110年度消債清字第220號卷（下稱卷）一第8
    頁】無訛，依消費者債務清理條例施行細則第44條之3規定
    ，聲請人於前置協商不成立後聲請清算，應屬合法。
  ㈡聲請人財產、所得
　1.聲請人於108年至109年度申報所得各為200元、141,045元，
    名下無財產，有國泰人壽保單2張，保單號碼分別為0000000
    000號、0000000000號，解約金各為302,280元、293,600元
    ，合計共595,880元，有元大人壽保單1張，保單號碼LABT00
    1024號，解約金25,634元(已扣除貸款本息和墊繳本息)，有
    英屬百慕達商友邦人壽(下稱友邦人壽)保單2張，保單號碼
    分別為D00000000L號、D00000000L號，滿期保險金各為160,
    320元、341,562元，合計共501,882元，聲請人稱滿期保險
    金係以支票給付尚未兌現，有附表所示證據可佐。
　2.又聲請人自陳於108年8月至109年7月係打零工(送菜司機)，
    薪資領現金為主，每月工作天數不定，每月收入約17,000元
    至23,000元不等，109年8月起迄今任職於先鋒保全股份有限
    公司、先鋒公寓大廈管理維護股份有限公司(下稱先鋒管理
    公司)，據先鋒管理公司函覆之薪資明細表，聲請人109年12
    月至110年8月間之平均每月薪資所得為35,281元【(計算式
    ：26,430＋36,000×5＋39,100＋36,000×2)÷9＝35,281】，前於1
    09年、110年各領取1萬元紓困補助金，109年領取福氣教會1
    919急難救助金共2萬元，110年領有勞動部不動產經紀人課
    程補助16,500元，未領取其他補助或給付等情，亦有附表所
    示證據在卷可稽。
　3.故本院審酌上情，認為核算聲請人目前償債能力之基礎以聲
    請人任職於先鋒管理公司之平均每月薪資所得35,281元為基
    準。
　4.至聲請人曾擔任「永豐魚寵物用品有限公司」之董事及「永
    豐魚寵物水族生活館」之負責人，查該公司於104年10月1日
    申請停業至今，該商號亦於104年9月8日起擅自歇業他遷不
    明，104年10月1日至110年11月22日申請暫停營業，又於110
    年11月22日起擅自歇業不明，是無相關資料可提供，此有營
    業稅稅籍證明及財政部高雄國稅局三民分局函(卷一第133至
    142頁)、營業稅稅籍資料及財政部高雄國稅局鳳山分局函(
    卷一第203至204頁)、財政部高雄國稅局三民分局函(卷一第
    204頁)、高雄市政府經濟發展局函(卷一第206至208頁)，在
    卷所示堪認為真實，應非屬消債條例第2條第1、2項、消債
    條例施行細則第3條第2項、第4條之從事小規模營業活動之
    自然人，併予敘明。
  ㈢聲請人最低生活費　
　  聲請人陳稱每月支出15,000元(包含房屋租金4,000元)，並
    提出租賃契約書及房租繳納證明在卷可稽（卷一第158至166
    頁）。按債務人必要生活費用，以最近1年衛生福利部或直
    轄市政府所公告當地區每人每月最低生活費1.2倍定之，消
    債條例第64條之2第1項定有明文。本院參酌衛福部社會司所
    公告111年度高雄市最低生活費為14,419元，1.2倍即17,303
    元。故聲請人主張每月必要支出約15,000元，未逾此金額，
    應予採計。
　㈣聲請人扶養費支出
　  聲請人稱扶養2名成年子女，每月扶養費各4,500元，合計共
    9,000元。經查：聲請人長子林○慶為87年10月生，曾於淡江
    大學加退保，現就讀淡江大學研究所1年級，108年及109年
    度申報所得各為1,050元(薪資所得)、0元，名下無財產，長
    女林○瑜為89年10月生，現就讀龍華科技大學3年級，曾於威
    豐國際有限公司加退保，108年及109年度均無申報所得，名
    下有2016出廠BENZ車輛1部，均未領取社會局補助等情，有
    戶籍謄本(卷一第170頁)、在學證明(卷一第171至172頁)、
    離婚協議書(卷一第173至14頁)、稅務電子閘門財產所得調
    件明細表(卷一第199至198頁、第200至201頁)、勞保投保資
    料查詢表(卷一第199頁、第202頁)、社會補助查詢表(卷一
    第58至60頁、第55至57頁)附卷可憑。按民法第1114條第1款
    所定，直系血親相互間互負扶養義務，係指凡不能維持生活
    而無謀生能力時，皆有受扶養之權利，並不以未成年為限。
    又所謂謀生能力並不專指無工作能力者而言，雖有工作能力
    而不能期待其工作，或因社會經濟情形失業，雖已盡相當之
    能事，仍不能覓得職業者，亦非無受扶養之權利，故成年之
    在學學生，未必即喪失其受扶養之權利（最高法院56年台上
    字第795號判例可資參照）。查林○慶、林○瑜雖均已成年，
    然現各就讀研究所、大學，縱曾有打工收入，惟並不足以支
    應自己之生活開銷，確尚無謀生能力而需聲請人扶養。又林
    ○慶、林○瑜需受扶養程度，按受扶養者之必要生活費用，準
    用第1項規定計算基準數額，並依債務人依法應負擔扶養義
    務之比例認定之，消債條例第64條之2第2項亦有明定。審酌
    林○慶、林○瑜設籍於桃園，以111年度桃園市每人每月不含
    房屋支出之最低生活費之1.2倍即13,870元，再由聲請人與
    前配偶共同負擔，聲請人應負擔扶養費即應以13,870元（計
    算式：13,870×2÷2＝13,870）為度，聲請人主張每月支出子
    女扶養費9,000元，應為可採。
　㈤聲請人是否有不能清償或不能清償之虞，
　　以聲請人現每月收入35,281元為其償債能力基準，扣除最低
    生活費15,000元、子女扶養費9,000元後，餘11,281元，而
    聲請人目前無擔保負債總額為20,763,395元（見卷一第109
    至110頁、第68至75頁、第76至83頁、第99至103頁、第104
    至108頁、第92至98頁、第251至261頁，包含：臺灣銀行、
    台灣中小企銀、三信銀行、永豐銀行、星展(台灣)銀行、中
    國信託銀行、天然水族器材有限公司、山水魚草交流中心、
    凱洋水族企業社、永盛水草、南灣孔雀魚專業繁殖、太陽國
    水草日工場、豐海水族批發、黑白有限公司、韋民企業股份
    有限公司、鴻苗寵物用品有限公司、建立寵物精品有限公司
    、淞運泰企業有限公司、柏希菲克股份有限公司、美榮有限
    公司、東盈實業股份有限公司、台灣松剛企業有限公司、美
    艷寵物用品社、凡賽爾、峰揚貿易有限公司、壹零壹、佳筑
    實業有限公司、君瑋有限公司、奕樺商行、禾海貿易有限公
    司、麥可貿易有限公司、沛特國際股份有限公司、全慶寵物
    用品有限公司、立豐寵物用品有限公司、翊岱有限公司、琦
    信企業有限公司、信享有限公司、頂昌有限公司、宏寶國際
    企業有限公司、達樂思行銷企業有限公司、冠閎實業有限公
    司、威阜國際股份有限公司、達飛國際有限公司、強普股份
    有限公司、溥誠實業有限公司、建民寵物用品有限公司、佑
    達股份有限公司、豪翼寵物有限公司、台灣希爾思寵物營養
    品有限公司、珍食堡實業股份有限公司、台灣歐力士股份有
    限公司、田晃達、陳雅鈴、中華電信股份有限公司），扣除
    國泰人壽、元大人壽之保單解約金及友邦人壽之滿期保險金
    共1,123,396元(595,880＋25,634＋501,882＝1,123,396)後，
    以上開餘額按月攤還結果，需約145年【計算式：(20,763,3
    95－1,123,396）÷11,281÷12≒145.08】始能清償完畢，堪認
    聲請人確有不能清償債務之情事，則聲請人向本院聲請清算
    ，應予准許，爰命司法事務官進行本件清算程序。
四、依消債條例第11條第1項、第83條第1項、第16條第1項，裁
    定如主文。　
中　　華　　民　　國　　111 　年　　4 　　月　　 7　　日
              　　民事庭　　法　官　賴寶合
上為正本係照原本作成
本裁定不得抗告
中　　華　　民　　國　　111 　年　　4 　　月　　 7　　日
  　                        書記官　胡美儀
附表：　　　　　　　　　　　　　　
1.108年至109年綜合所得稅各類所得資料清單及財產歸屬資料清
　單(卷一第9頁、第15至16頁)。
2.財產及收入狀況說明書（卷一第156至157頁）。
3.債權人清冊（卷一第251至261頁）。
4.戶籍謄本（卷一第19頁）。
5.勞工保險被保險人投保資料表（卷一第17頁、第129頁）。
6.商業保險資料查詢結果表（卷一第154頁）、
7.財團法人金融聯合徵信中心前置協商專用債權人清冊（卷一第
　22至24頁）。
8.信用報告（卷一第25至30頁）。
9.社會補助查詢表（卷一第61至63頁）。
10.高雄市政府都市發展局函（卷一第67頁）。
11.勞動部勞工保險局函（卷一第64頁）。
12.勞動部勞動力發展署高屏澎東分署函（卷一第66頁）。
13.存簿（卷一第13至14頁、第167至169頁）。
14.健保投保明細(卷一第177頁)。
15.社團法人高雄市基督教福氣教會函(卷一第88至91頁)　
16.先鋒管理公司函(卷一第84至87頁) 
17.國泰人壽函(卷一第111至112頁)。
18.元大人壽函(卷一第113至114頁、第222至223頁)。
19.友邦人壽壽險滿期保險金給付通知(卷一第152至153頁)、函(
   卷二第6至10頁)。